【裁判字號】    99,台上,2590
【裁判日期】    990429
【裁判案由】    強盜
【裁判全文】
最高法院刑事判決            九十九年度台上字第二五九０號
上  訴  人  甲○○
選任辯護人  徐維良律師
上列上訴人因強盜案件，不服台灣高等法院中華民國九十七年五
月九日第二審判決（九十六年度上訴字第三八九０號，起訴案號
：台灣板橋地方法院檢察署九十五年度偵字第八二五七號），提
起上訴，本院判決如下：
    主  文
原判決撤銷，發回台灣高等法院。
    理  由
本件原判決撤銷第一審諭知上訴人甲○○無罪之判決，改判論處
上訴人結夥三人以上攜帶兇器強盜（累犯）罪刑，固非無見。
惟按：(一)原判決認定上訴人有如其事實欄所載之加重強盜犯行，
係以證人即共同被告彭國政（已更名為彭聖傑）、蔡育叡（均據
判處罪刑確定）於另案其二人被訴強盜案件警詢及檢察官偵查中
之供述，為其部分論據。然上訴人否認有前揭犯行，而蔡育叡於
原審、彭國政於第一審審理中之證言，與其等於警詢、檢察官偵
查中之供述未盡相符；上訴人之辯護人並已爭執蔡育叡及彭國政
於警詢及偵查中陳述之證據能力（見第一審卷第六六、六七、七
一頁、原審卷第三八頁反面）。乃原判決未依刑事訴訟法第一百
五十九條之一第二項、第一百五十九條之二之規定，說明有無傳
聞法則例外規定得為證據之情形，逕認蔡育叡於另案警詢、彭國
政於另案警詢、偵查中供述之證據能力，為上訴人及其選任辯護
人所不爭執，而依刑事訴訟法第一百五十九條之五規定，採為證
據，自有未合。(二)判決不載理由者當然為違背法令，所謂判決不
載理由，係指依法應記載於判決理由內之事項不予記載，或記載
不完備者而言。而有罪之判決書，對於被告有利之證據不採納者
，應說明其理由，復為刑事訴訟法第三百十條第二款所明定，故
有罪判決書對於被告有利之證據，如不加以採納，必須說明其不
予採納之理由，否則即難謂非判決不備理由之違法。查蔡育叡於
原審審理時，證稱本件強盜之共犯除彭國政外，另一人是彭國政
帶來的，名叫「阿輝」，是否為上訴人，其已不記得了云云（見
原審卷第一二０、一二一頁）；而彭國政於第一審審理時證稱不
認識在庭上的上訴人，之前亦未見過上訴人等語（見第一審卷第
九九頁）。如果無訛，似屬對於上訴人有利之證據，原判決未予
採納，亦未說明不予採納之理由，難謂無理由不備之違法。又上
訴人主張本件強盜案發時間，其係在屏東縣恆春鎮照顧生病之祖
父，不可能在台北與他人一起犯案，而證人謝華真於第一審審理
時亦為相同之證述（見第一審卷第一０三至一一０頁），原判決
徒以：「證人即被告之姑姑謝華真於原審審理時所證述，與被告
就其如何前往屏東照顧祖父所供述之細節相核，其間甚多不同之
處，足見謝華真之證詞，不足憑為被告不在場之證明」，而認謝
華真之證言，不足為被告有利之證據。然就「其間甚多不同之處
」，所指為何？何以導致證詞不足採信？則未置一詞，亦嫌理由
不備。上訴意旨，執以指摘原判決不當，非無理由，應認有撤銷
發回更審之原因。
據上論結，應依刑事訴訟法第三百九十七條、第四百零一條，判
決如主文。
中    華    民    國  九十九  年    四    月  二十九  日
                      最高法院刑事第十一庭
                          審判長法官  石  木  欽
                                法官  洪  佳  濱
                                法官  韓  金  秀
                                法官  段  景  榕
                                法官  周  煙  平
本件正本證明與原本無異
                                      書  記  官
中    華    民    國  九十九  年    五    月    三    日
                                                      K

司法院資訊處製作；財團法人民間司法改革基金會備份。
